【裁判字號】    98,簡上,133
【裁判日期】    980610
【裁判案由】    家庭暴力罪之傷害
【裁判全文】
臺灣臺北地方法院刑事判決             98年度簡上字第133號
上  訴  人
即  被  告  乙○○
上列上訴人因家庭暴力傷害案件，不服本院98年度簡字第542號
，中華民國98年2月25日第一審刑事簡易判決（起訴案號：97年
度偵字第23920、26122號），提起上訴，本院自為第一審判決如
下：
    主  文
原判決撤銷。
乙○○傷害人之身體，處有期徒刑參月，如易科罰金，以新臺幣
壹仟元折算壹日；又傷害人之身體，處有期徒刑參月，如易科罰
金，以新臺幣壹仟元折算壹日；應執行有期徒刑伍月，如易科罰
金，以新臺幣壹仟元折算壹日。緩刑肆年，緩刑期間付保護管束
。並於付緩刑保護管束期間內，遵守下列事項：禁止對被害人為
騷擾、接觸、跟蹤、通話、通信或其他非必要之聯絡行為。
    事  實
一、乙○○與甲○○前為同居關係之男女朋友，2 人間具有家庭
    暴力防治法第3條第2 款之家庭成員關係。乙○○於2人同居
    期間，僅因細故與甲○○起口角爭執，竟基於傷害之犯意，
    分別為如下述之傷害行為：
    (一)於民國97年5月1日下午1 時10分許，在臺北市○○區○○
      路2段91號11樓之2租屋處，徒手毆打甲○○，致甲○○受
      有臉部及身體多處瘀傷與擦傷等傷害。
    (二)於同年7月3 日凌晨5時許，在上址，徒手毆打甲○○，致
      甲○○受有頸部外傷併頭皮、臉部、左後頸部、後上背部
      、左後腰部等處挫傷、四肢多處外傷併皮下瘀血等傷害。
二、案經甲○○訴由臺北市政府警察局中正一分局報請臺灣臺北
    地方法院檢察署檢察官偵查後起訴。
    理  由
一、程序部分：
    (一)按撤回告訴為一種訴訟上行為，核與和解為私法上之契約
      行為者有別。故告訴乃論之罪，縱經當事人私行和解，願
      撤回其告訴，但該告訴人嗣未依刑事訴訟法第238條第1項
      之規定，在第一審辯論終結前，向該第一審法院以書狀或
      言詞表示撤回告訴之意思，仍不生撤回告訴之效力（最高
      法院90年度臺非字第389號判決要旨參照 ）。本件被告提
      起上訴，雖於上訴狀內檢附與告訴人甲○○所簽立的和解
      書，而該和解書亦載明撤回告訴之意，然此究非告訴人本
      人訴訟的行為，經本院於審理期日探詢告訴人之意，告訴
      人則一再表明請法院依法判決，若要給緩刑請併命被告為
      不得再有騷擾的行為等語，可見告訴人並無藉此撤回告訴
      之意，按前所述，自不因此而生撤回告訴之效力，是本件
      雖經撤銷而回復一審程序，仍應為實體判決。
    (二)以下本院援引之人證或物證，當事人均同意作為證據使用
      ，且於本院審理期日提示時，均未聲明異議，經本院審認
      結果，尚無不得為證據之情形，且以之作為證據尚屬適當
      ，依刑事訴訟法第159條之5之規定，均認有證據能力，合
      先敘明。
二、上揭事實，業據被告乙○○於本院審理時坦承不諱，核與告
    訴人之指訴相符，且經證人張正暘結證屬實，並有財團法人
    基督復臨安息日會臺安醫院所開立之家庭暴力事件驗傷診斷
    書、急診護理記錄、急診病歷記錄、本院97年度家護字第58
    4號通常保護令影本、照片8張等件在卷可證，足認被告之任
    意性自白確與事實相符。本件事證明確，被告犯行堪以認定
    ，應依法論科。
三、按家庭暴力防治法所稱之「家庭暴力」者，為家庭成員間實
    施身體或精神上不法侵害之行為；而該法所稱之「家庭暴力
    罪」者，謂家庭成員間故意實施家庭暴力行為而成立其他法
    律所規定之犯罪，家庭暴力防治法第2條第1項及第2 項分別
    定有明文。查被告原與告訴人同居，為家庭暴力防治法第3
    條第2 款之家庭成員，被告上開傷害告訴人之行為，均係犯
    刑法第277條第1 項之傷害罪，亦屬家庭暴力防治法第2條所
    稱之家庭暴力行為而構成家庭暴力罪，惟因家庭暴力防治法
    對於家庭暴力罪並無科處刑罰規定，自應依刑法傷害罪論科
    。被告先後2次所犯傷害行為，時間相隔達2個月，且均為偶
    發之口角爭執，故二者之犯意各別，應予分論併罰。
四、原審認被告事證明確，予以論罪科刑，固非全屬無見，惟本
    件檢察官是提起公訴，原審疏未注意，逕以簡易判決處刑，
    其程序並非合法，又依被告於警詢及偵查時所述，其並未就
    本件起訴的犯罪事實坦承犯罪，且僅因細故口角即故意動手
    毆打告訴人，以致告訴人其後心裡受創甚鉅，原審未斟酌此
    情，而僅分別量處被告拘役40日，難認合於罪刑相當原則。
    是被告上訴認為已經與告訴人達成和解為由，指摘原判決量
    刑過重，雖無理由，惟原判決既有上開可議之處，自屬無可
    維持，應由本院將原判決撤銷改判，改依通常程序自為第一
    審判決。爰審酌被告與告訴人是同居男女朋友，在此期間僅
    因細故的口角爭執，卻不思理性溝通，竟動手毆打告訴人，
    而告訴人所受的除身體上的傷害外，心理上更出現情緒低落
    、憂鬱、自傷、負向思考等症狀，描述提及壓力事件，申請
    保護令，有明顯心理壓力，而經診斷出情感性精神病，有診
    斷證明書可按，可見告訴人所受心理傷害甚鉅，原不宜輕縱
    ，但念及被告於本院審理時已坦承全部犯行，且與告訴人達
    成和解，有卷附和解書可憑等一切情狀，就其所犯上開2 罪
    分別量處如主文所示之刑，並諭知易科罰金之折算標準及定
    其應執行之刑。末查，被告前此未曾受有期徒刑以上刑之宣
    告，此有臺灣高等法院被告前案紀錄表在卷可參，本院審酌
    被告因年輕衝動，思慮未周，致罹本罪，犯後已知所悔悟，
    且已經與告訴人達成和解，經此罪刑之宣告後，當知所警惕
    ，信無再犯之虞，故認對被告所受刑之宣告，以暫不執行為
    適當，爰併予宣告緩刑4 年，以勵自新，本件被告所犯為家
    庭暴力罪，應依家庭暴力防治法第38條第1 項之規定，諭知
    在緩刑期內付保護管束，本院斟酌告訴人的意思，併依同法
    第38條第2項之規定，命被告禁止對被害人為騷擾、接觸、
    跟蹤、通話、通信或其他非必要之聯絡行為。
據上論斷，應依刑事訴訟法第455條之1第1項、第3項、第369條
第1項前段、第364條、第452條、第299條第1項前段，家庭暴力
防治法第38 條第1項、第2項第2款，刑法第11條前段、第277條
第1項、第41條第1項前段、第2項、第51條第5款、第74條第1項
第1款，刑法施行法第1條之1，判決如主文。
本案經檢察官申心蓓到庭執行職務。
中    華    民    國    98    年    6     月    10    日
            刑事第十三庭  審判長法  官  許泰誠
                                法  官  張文俊
                                法  官  陳君鳳
以上正本證明與原本無異。
上正本證明與原本無異。
如不服本判決應於收受送達後10日內向本院提出上訴書狀，並應
敘述具體理由；其未敘述上訴理由者，應於上訴期間屆滿後20日
內向本院補提理由書（均須按他造當事人之人數附繕本）「切勿
逕送上級法院」。
                                書記官  楊湘雯
中    華    民    國    98    年    6     月    10    日
附表本案論罪科刑法條全文：
刑法第277條
傷害人之身體或健康者，處3年以下有期徒刑、拘役或1千元以下
罰金。
犯前項之罪因而致人於死者，處無期徒刑或7 年以上有期徒刑；
致重傷者，處3年以上10年以下有期徒刑。


司法院資訊處製作；財團法人民間司法改革基金會備份。
